【裁判字號】    89,判,704
【裁判日期】    890310
【裁判案由】    營業稅
【裁判全文】
行  政  法  院  判  決                            八十九年度判字第七○四號
    再 審原 告  甲○○○○○.
                              .
    再 審被 告  雲林縣稅捐稽徵處
右當事人間因營業稅事件，再審原告對本院中華民國八十八年二月四日八十八年度判
字第二四六號判決提起再審之訴。本院判決如左︰
    主  文
再審之訴駁回。
    事  實
緣再審原告於坐落雲林縣斗南鎮○○街六十二號開設「弘明五金行」經營小五金買賣
，再審被告依雲林縣小規模事業營業稅查定費用標準等級評定表按費用等級第五級查
定其營業費用新台幣（以下同）一三、九○○元（包括員工薪資一一、五○○元，租
金二坪計二、四○○元）除以費用率百分之二十二核定每月銷售額六三、一八一元，
並以百分之一徵收率課徵營業稅，每月六三一元，核課其民國八十六年四月至六月營
業稅一、八九三元。再審原告不服，於復查階段主張其每日營業額僅一、○○○元左
右，每月約三○、○○○元，應未達起徵點．．．且據稱負責人自行經營云云，經復
查重核其營業費用為一六、四○○元（包括資本主薪資一四、○○○元，租金二坪計
二、○○○元）除以費用率百分之二十二，核算其每月銷售額為七四、五四五元，乘
以百分之一徵收率課徵營業稅，應為每月七四五元，但基於禁止不利益變更原則，仍
予維持原核定，再審原告不服，循序提起訴願、再訴願，猶未獲變更，提起行政訴訟
，經本院以八十八年度判字第二四六號判決（以下簡稱原判決）駁回其訴確定在案。
茲再審原告以原判決有行政訴訟法第二十八條第一款之再審事由，對之提起本件再審
之訴。茲摘兩造訴辯意旨於次：
再審原告起訴意旨略謂︰再審原告經營之弘明五金行自七十年迄今，其資本、營業處
所面積、經營人數等營業條件均未變更，且因負責人因年齡逐年增加，已近老邁，故
營業狀況一日不如一日，再審被告竟未斟酌事實，即將其營業費用等級自原第八級提
高為第五級，依法實有未合。另再審被告指派科室主管組成審核小組實地現場查勘後
，作有勘查報告乙節，經查該審核小組至實地現場查勘時，當日適逢再審原告負責人
身體不適，並未開門營業，僅開邊門供家人進出，當時已由再審原告負責人之配偶劉
重男告知審核小組成員，請其另擇期查勘，經查該審核小組並未另擇期查勘，故該勘
查報告顯為虛造，請傳證人劉重男當可查明。原判決對再審原告七十年至八十五年間
經再審被告核定為費用等級八級之重要證據漏未斟酌。綜上所陳理由，原判決顯有行
政訴訟法第二十八條第一款之再審事由。為此訴請判決將原判決廢棄，一再訴願決定
及原處分均撤銷等語。
再審被告答辯意旨略謂︰一、再審被告依據營業稅法第一條、第十三條第一項、第四
十條第一、三項及營業稅特種稅額查定辦法第五條第一項、第四項第二款之規定核課
再審原告之營業稅，適用法令自無錯誤。再審原告未指明本案適用法規錯誤何在﹖徒
以行政訴訟法第二十八條第一款規定為提起再審之訴原因，當與該條款規定不合。二
、經查再審原告店址坐落於斗南鎮○○街，依雲林縣小規模事業營業稅查定費用標準
等級評定表評列為第五級，原評定八級有誤，經本處業務課服務區人員稅籍清查時，
依規定費用等級表更正為第五級，並非無據。至再審原告指摘勘查報告內容，經該審
核小組八十八年三月二十四日簽陳：「本審核小組成員曾赴弘明五金行現場實地勘查
營業面積無誤，至於是否再另擇期二次查勘乙節，就稽徵實務無此必要。」原簽勘查
、報告曾陳「按現場目測營業面積應為五坪以上，但因營業項目家庭五金，貨品堆放
鬆散，又經營者年逾六十左右，擬請業務課對該行查定，應先依實際面積換算租金，
資本主薪資後，再另案依營業稅額特種稅額查定辦法規定核實查簽。二、該行位於斗
南鎮○○地段，原查業務課已考量後面積按二坪，薪資一人還原換算查定銷售額，並
無不當，應予維持為宜。」均在卷，併予說明。三、綜上論結，再審原告所提再審之
訴不合行政訴訟法第二十八條第一款之規定，請依法駁回所提再審之訴。
    理  由
按行政訴訟當事人對本院之判決提起再審之訴，必須具有行政訴訟法第二十八條所列
各款情形之一者，始得為之。而該條第一款所謂適用法規顯有錯誤者，係指原判決所
適用之法規與該案應適用之現行法規相違背，或與解釋、判例有所牴觸者而言，至於
法律上見解之歧異，再審原告對之縱有爭執，要難謂為適用法規錯誤，而據為再審之
理由。查本件原判決駁回再審原告之訴，係以：『按「在中華民國境內銷售貨物或勞
務及進口貨物，均應依本法規定課徵營業稅。」、「小規模營業人及其他經財政部規
定免予申報銷售額之營業人，其營業稅稅率為百分之一」及「依第二十一條規定，查
定計算營業稅額之典當業及依第二十三條規定，查定計算營業稅額之營業人，由主管
稽徵機關查定其銷售額及稅額，每三個月填發繳款書通知繳納一次」、「前二項查定
辦法，由財政部定之。」分別為營業稅法第一條、第十三條第一項及第四十條第一、
三項所規定。次按「依查定銷售額計算營業稅額之營業人，除適用第六條規定者外，
主管稽徵機關應依左列營業費用除以費用率，計算其每月銷售額。但營業情形特殊者
得依實際查得資料核定其銷售額。一資本主薪資．．．二員工薪資．．．三房租金：
按每坪每月核計，其自有或無償借用之房屋，視為租用。」及「第一項所指之費用率
如左：一．．．二其他買賣業，製造業、農林業、畜牧業、水產業、礦治業、包作業
、印刷業、裝潢業、手工業、修理業、加工業為百分之二十二。」復為營業稅特種稅
額查定辦法第五條第一項及第四項第二款所明定。本件原告（即再審原告，下同）於
坐落雲林縣斗南鎮○○街六十二號開設「弘明五金行」經營小五金買賣，被告（即再
審被告，下同）依雲林縣小規模事業營業稅查定費用標準等級評定表按費用等級第五
級查定其營業費用一三、九○○元（包括員工薪資一一、五○○元，租金二坪計二、
四○○元）除以費用率百分之二十二核定每銷售額六三、一八一元，並以百分之一課
徵營業稅，每月六三一元。原告不服，主張其每日營業額僅一、○○○元左右，每月
約為三○、○○○元，應未達起徵點，又以往以費用還原法辦理核定雲林地區各小規
模營利事業營業額時，亦均參酌各行號營業狀況，其房租坪數及員工薪資多有減列現
象，且資本主薪資亦多未核列，顯然費用還原法於執行上亦有彈性，請派員實地查核
，並參酌實際營業狀況，另行安排適當費用等級，重新辦理核定云云，申請復查，經
被告復查決定，以原核定按費用等級第五級核定原告每月營業稅為六三一元。惟據稱
係由負責人自行經營，茲重核其營業費用為一六、四○○元（包括資本主薪資一四、
○○○元、租金二坪計二、四○○元）除以費用率百分之二十二其每月銷售額為七四
、五四五元，乘以百分之一徵收率課徵營業稅，應為每月七四五元，但基於禁止不利
變更原則，仍予維持原查定稅額。又原告營業場所位於斗南鎮○○街斗南菜市場前，
附近地段繁榮，營業場所應屬適當且原告未提出具體事證，所辯其每月銷售額約為三
萬元未達到徵點，不足為採為由，乃未准變更。核與首開法令規定並無不合，一再訴
願決定遞予維持，亦無違誤，均應予維持。查本件被告於接獲原告另案八十六年七至
九月其營業稅復查申請案件時，特通知原告於八十七年一月十七日前往協談，原告委
由其夫劉重男備具委託書前往協談結果，已詳實作成紀錄，附原處分卷可稽。被告復
據該協談結果，依營業稅特種稅額查定辦法第九條規定，指派科室主管組成審核小組
實地現場查勘後，作有勘查報告附原處分卷可稽。原告主張，被告對原告營業特殊之
狀況視而不見，草率評定原告之營業額云云，核與事實不符。並無足採。又陳昱祥課
長亦已於前開協談紀錄及勘查報告簽名，且前開協談紀錄及勘查報告乃公務員執行職
務時所製作之公文書，足堪採信．．．。』等語，為其得心證之理由。核與本案應適
用之現行法規並不相違背，亦與解釋、判例並無牴觸情形存在，尚難認為有適用法規
顯有錯誤之再審事由。至於再審原告主張原判決對再審原告七十年至八十五年間經再
審被告核定為費用等級第八級之重要證據漏未斟酌乙節，經查再審原告於八十五年以
前經再審被告核定為費用等級第八級，乃屬從前已存在之事實，因此項事實，與實際
營業情形不符，再審被告始有重新核定之必要，況查此項事實並非證據，原告主張為
證據，已屬有誤，復未指出有何證據漏未斟酌，是其此部分主張，顯非合法，併予
明。
據上論結，本件再審之訴為無理由，爰依行政訴訟法第三十三條、民事訴訟法第五百
零二條第二項，判決如主文。
中    華    民    國     八十九      年      三      月       十        日
                    行 政 法 院 第 五 庭
                                審 判 長 評  事      廖  政  雄
                                         評  事      趙  永  康
                                         評  事      沈  水  元
                                         評  事      林  清  祥
                                         評  事      姜  仁  脩
右  正  本  證  明  與  原  本  無  異
                                         法院書記官  陳  佩  玲
中    華    民    國     八十九      年      三      月      十三       日


司法院資訊處製作；財團法人民間司法改革基金會備份。
